臺灣雲林地方法院刑事判決　　　　　　　　　　　　　九十三年度訴字第五二四號
　　公　訴　人　臺灣雲林地方法院檢察署檢察官
　　被　　　告　庚○○
右列被告因詐欺等案件，經檢察官聲請簡易判決處刑（九十三年度偵字第一四三六號
、第一九五七號、第二０三五號、第二六八０號），本院斗六簡易庭認不宜簡易判決
處刑（九十三年度六簡字第二八二號），移
實（臺灣嘉義地方法院檢察署九十三年度偵緝字第三一二號、第三一三號、臺中地方
法院檢察署九十三年度偵字第一四五二八號），請求審判，本院裁定進行簡式審判程
序，判決如左：
    主  文
庚○○連續幫助意圖為自己不法之所有，以詐術使人將本人之物交付，處有期徒刑陸
月，如易科罰金，以佰元折算壹日。
    事實及理由
壹、構成犯罪事實：
一、庚○○患有精神分裂症，精神狀況時好時壞。於犯本案時，其尚明事理，未達精
    神耗弱或心神喪失之狀態。庚○○因上述症狀，反應較慢，無法正常工作，沒有
    收入，惟喜歡打電動玩具，平日經濟來源依賴其母親楊林碧供給。庚○○於民國
    九十三年一月間，因缺錢打電動玩具，見求才廣告上刊登收購個人銀行帳戶，即
    撥打廣告上所列電話號碼詢問，經告知至銀行申請開設新帳戶並取得帳戶存摺、
    印章、金融卡後，即可出賣賺取現金，每帳戶可賣得新臺幣（下同）一千元，庚
    ○○即至附表一編號二至十七所示之銀行，開設各該編號所示之帳戶（銀行名稱
    、戶名、帳號、開戶日期均如附表一所示），取得上開帳戶之存摺、印章、金融
    卡等物（附表一編號一所示之帳戶，則為庚○○於八十八年間某日開設之帳戶）
    。庚○○知悉販賣之帳戶極可能流入歹徒手中，用以詐騙他人錢財，竟仍基於幫
    助詐欺之概括犯意，於九十三年二月初某段期間內，在雲林縣斗六市火車站附近
    ，連續四次將附表一編號一至編號十七之帳戶，以每個帳戶一千元之代價，販賣
    予綽號「小龍」之姓名年籍不詳之成年人，共得款一萬七千元。嗣附表一所示帳
    戶之存摺、印章、金融卡等物流入歹徒手中，該等不詳姓名年籍之成年人，即基
    於意圖為自己不法所有之犯意（尚無法判定是同一詐騙集團成員所為），於附表
    二所示之時間、地點，以附表二所示之方式，向被害人許加欐、戊○○、辛○○
    、丁○○、乙○、壬○○、己○○、高群瑛、甲○○、丙○○等人（下簡稱被害
    人許加欐等人）詐騙如附表二所示之財物，並要求許加欐等人以轉帳或匯款之方
    式，撥款至附表二所示之帳戶內，即庚○○所提供之上開附表一編號一、三、五
    、七、八、九、十、十一所示之帳戶（詐騙行為之時間、地點及方式、被害人、
    被害人匯入之帳戶、詐騙金額均如附表二所示）。被害人許加欐等人均陷於錯誤
    ，分別轉帳或匯款錢財至該等帳戶內，詐騙之歹徒即以金融卡提款方式，將各該
    帳戶內之款項提領一空。被害人許加欐等人事後始知受騙。
二、案經被害人許加欐、高群瑛告訴雲林縣警察局斗六分局、及雲林縣警察局北港分
    局報告臺灣雲林地方法院檢察署檢察官偵查起訴，並經公訴檢察官到庭擴張犯罪
    事實，請求審判。
貳、認定犯罪事實所憑之證據及理由：
一、被告庚○○於庭訊中之自白、及其於警詢、檢察官面前之自白筆錄：被告供明其
    幫助詐騙之由來、開設並販賣帳戶之過程、販賣所得金額，及其知悉販賣之帳戶
    將可能供歹徒詐騙他人錢財所使用等情無誤。
二、華僑商業銀行北港分行簡復函文、慶豐銀行股份有限公司嘉義分公司函文、中國
    信託商業銀行股份有限公司函文、玉山商業銀行斗六分行函文、中國農民銀行斗
    六分行函文、新竹國際商業銀行總行函文、彰化商業銀行北港分行函文、臺灣中
    小企業銀行斗六分行函文、富邦商業銀行股份有限公司嘉義分行函文、日盛國際
    商業銀行虎尾分行函文、中國國際商業銀行斗六分行函文、臺南區中小企業銀行
    函文、安泰商業銀行中壢分行函文、華南商業銀行斗六分行函文、臺灣土地銀行
    斗六分行函文、合作金庫銀行南嘉義分行函文、臺中商業銀行總行函文及其所附
    之開戶資料、交易明細：證明附表一所示帳戶均為被告前往開設。
三、被害人許加欐等人之指訴筆錄：被害人指明被詐騙之過程甚詳。
四、被害人許加欐等人受詐騙後之報案紀錄、匯款單據、轉帳交易明細表、存摺明細
    ：證明被害人許加欐等人匯入被告提供之帳戶無訛。
五、被告之母親楊林碧所提出之靜萱療養院診斷證明書：證明被告患有精神分裂症，
    於九十三年六月二十八日至同年七月十九日止，均在靜萱療養院住院治療。經本
    院當庭勘驗被告之神情狀況，被告之反應較為遲鈍，但對庭訊內容均可正常的回
    答，足認對庭訊之內容均清楚了解。參諸被告之警詢筆錄、檢察官面前筆錄內容
    ，被告對犯案過程亦有詳細且一致之說明，顯見被告於犯案當時，精神狀況並未
    達精神耗弱或心神喪失之地步，應可認定。
、論罪科刑之理由：
一、按幫助故意之成立只須認識他人正在實施犯罪即為已足，至於該他人究係何人，
    該人所犯之罪為何，並無確切認識之必要。核被告庚○○所為，係犯刑法第三百
    三十九條第一項之詐欺取財罪之幫助犯。被告先後四次幫助犯行，時間緊接，觸
    犯犯罪構成要件相同之罪名，顯係基於概括犯意而為，應依連續犯規定論以一罪
    ，並加重其刑。被告幫助不詳姓名年籍之人犯罪，為從犯，依法減輕其刑，並先
    加後減。聲請簡易判決處刑書對被告販賣附表一編號五之犯行，及歹徒使用被告
    提供之帳戶，實施附表二編號二、三、十之詐騙犯行，均未記載，惟該部分之犯
    罪事實，業經公訴檢察官到庭擴張犯罪事實，請求審判，且與聲請簡易判決處刑
    書所載之犯罪事實有裁判上一罪之關係，本院自應一併審究，附此敘明。
二、本院審酌被告犯後坦白犯行，態度尚稱良好，惟被告未與被害人達成民事損害賠
    償之和解，亦未表示賠償之意，可認被告不太能體會被害人受騙之苦。被告於本
    案販賣多達十七本帳戶存摺、金融卡、及印章，歹徒使用其中八個帳戶以取得詐
    騙款項，被告提供帳戶之行為，不僅使詐騙之行為易於得逞，更使實施詐騙之歹
    徒隱身幕後，行為猖狂，危害社會秩序甚鉅，因此，被告之犯罪情節難認輕微。
    被告因罹患精神分裂症狀，反應較慢，無法融入職場，其教育程度為國中畢業，
    並無特殊技能，因長時間服用精神疾病方面之藥物，亦無法正常工作，家庭成員
    只剩被告及其母親，經濟方面均賴被告母親接濟，被告之家庭生活狀況不良，由
    此可認被告之可非難性較低。於庭訊中，被告亦表明經濟狀況不允許易科罰金，
    願入監服刑，被告之母親楊林碧亦陳明希望被告入監服刑，藉以矯正，及其他一
    切情狀，量處如主文所示之刑，並諭知易科罰金之折算標準。
肆、不另為無罪諭知部分：
一、公訴意旨另以：被告庚○○販賣上述帳戶，致實施詐欺之歹徒得以使用該等帳戶
    作為隱匿詐欺所得、逃避追查，因而認被告另犯洗錢防制法第九條第一項之罪之
    幫助犯。
二、本院認為：
(一)、幫助他人犯罪者，為從犯，刑法第三十條前段定有明文。則被幫助人之行為若不
    成立犯罪，自無幫助犯可言。又洗錢防制法第二條明文：洗錢者，乃掩飾或隱匿
    自己重大犯罪所得財物或財產上利益，或掩飾、收受、搬運、寄藏、故買或牙保
    他人因重大犯罪所得財物或財產上利益。而所謂重大犯罪，同法第三條則列舉該
    等犯罪型態清楚。再者，所謂因犯罪所得財物或財產上利益，同法第四條第一、
    二、三款則分別明文：「因犯罪直接取得之財物或財產上之利益」、「因犯罪取
    得之報酬」、「因前二款所列者變得之物或財產上利益，但第三人善意取得者，
    不在此限。」最高法院九十二年六月六日九十二年臺上字第二九六三號刑事判決
    亦認為：「洗錢防制法第二條規定之因重大犯罪所得財物或財產上利益，未必均
    為贓物，其中【屬於贓物性質】者，若有收受、搬運、寄藏、故買或牙保者，洗
    錢罪固為刑法贓物罪之特別法，惟【未具贓物性質】者，自無普通法或特別法關
    係可言」；所謂「未具贓物性質者」，該判決指出：「犯罪所得之物，並非均為
    贓物，必須因侵害財產權所得之物，且為被害人得以請求返回或回復其損害者，
    始足當之，若被害人對於被侵害之物，無返還請求權者，例如公務員收受之賄賂
    ，不得視為贓物，又刑法第三百四十九條規定之贓物，以關於他人因財產犯罪所
    得之物為限，若係自己財產犯罪所得之物，縱有事後處分行為，不另成立贓物罪
    。」可見，該判決已將洗錢防制法第二條所謂【犯罪所得財物】，認定係與贓物
    罪有同一內涵之【犯罪所得財物】，而僅於【是否侵害財產權之犯罪】、【被害
    人是否有返還請求權】、【是否係他人犯罪所得之物】各點上，認定洗錢防制法
    所稱之犯罪所得之物，未必均為贓物。申言之，洗錢防制法第二條所稱【犯罪所
    得之財物或財產上利益】，雖非當然係贓物，但必須是因重大犯罪而【已取得或
    置於實力支配下】之財物或財產上之利益始足當之；若因犯罪，惟尚未取得財物
    或財產上之利益，僅因或然之機率，於將來有取得之可能，則縱有掩飾隱匿實際
    取得財物者身分之行為，因於行為時既無洗錢防制法所稱之【犯罪所得財物或財
    產上利益】，自無從有【掩飾、隱匿、收受、搬運、寄藏、故買或牙保】犯罪所
    得財物或財產上利益可言，即無從合致於洗錢防制法第二條規定洗錢之構成要件
    。
(二)、本案被告先後四次提供帳戶存摺等物件予不詳姓名年籍之成年人，再由不詳姓名
    年籍之成年人用以詐騙告訴人、被害人轉匯詐騙款項，該等不詳姓名年籍之成年
    人於使用上述帳戶時，並未生所謂【犯罪所得之財物或所得利益】，自無洗錢之
    行為。於告訴人、被害人轉匯受騙款項至上述帳戶後，亦無證據顯示該等不詳姓
    名年籍之成年人對於詐騙所得之款項，另有掩飾、隱匿、收受、搬運、寄藏、故
    買或牙保之洗錢行為，即無從證明本案有犯洗錢防制法第九條第一項之正犯行為
    。除此之外，被告亦未於詐欺行為完成後，另有何為使自己或他人逃避追訴或處
    罰，進而更為掩飾或隱匿犯罪所得財物或財產上利益之犯意或行為，其單純提供
    帳戶之行為，尚不足以將前開詐欺所得，轉換成為合法來源之資金或財產，以切
    斷資金與當初犯罪行為之關聯性，而達隱匿犯罪行為之目的。從而，被告之行為
    ，自不該當於洗錢防制法第九條第一項之罪之幫助犯。就此部分之事實，本應為
    無罪之諭知，惟檢察官認此部分事實與前開犯罪事實有裁判上一罪關係，爰不另
    為無罪之諭知。
    應適用之法條
刑事訴訟法第四百五十二條、第二百七十三條之一第一項、第二百九十九條第一項前
段，刑法第五十六條、第三百三十九條第一項、第三十條第二項、第四十一條第一項
前段，罰金罰鍰提高標準條例第一條前段、第二條，判決如主文。
中      華      民      國      九十三      年    十一    月    三十    日
                                        臺灣雲林地方法院刑事第一庭
                                            法  官  侯廷昌
右正本證明與原本無異。
如不服本判決，應於判決送達後十日內向本院提出上訴狀( 應附繕本 )。
                                            書記官  馮善詮
中      華      民      國      九十三      年    十一    月    三十    日
附錄法條：刑法第三百三十九條第一項
中華民國刑法第三百三十九條
 (普通詐欺罪)
意圖為自己或第三人不法之所有，以詐術使人將本人或第三人之物交付者
，處五年以下有期徒刑、拘役或科或併科一千元以下罰金。
以前項方法得財產上不法之利益或使第三人得之者，亦同。
前二項之未遂犯罰之。
附表一
 ┌──┬──────────────┬───┬─────────────?
 │編號│ 銀      行      名     稱  │戶  名│          帳          號
 ├──┼──────────────┼───┼─────────────?
 │一  │華僑商業銀行北港分行        │庚○○│0000000000000?
 ├──┼──────────────┼───┼─────────────?
 │二  │富邦商業銀行嘉義分行        │庚○○│000000000000
 ├──┼──────────────┼───┼─────────────?
 │三  │合作金庫銀行南嘉義分行      │庚○○│0000000000000
 ├──┼──────────────┼───┼─────────────?
 │四  │彰化商業銀行北港分行        │庚○○│000000000000
 ├──┼──────────────┼───┼─────────────?
 │五  │臺中商業銀行營業部          │庚○○│000000000000
 ├──┼──────────────┼───┼─────────────?
 │六  │中國信託商業銀行斗六分行    │庚○○│000000000000
 ├──┼──────────────┼───┼─────────────?
 │七  │玉山商業銀行斗六分行        │庚○○│0000000000000?
 ├──┼──────────────┼───┼─────────────?
 │八  │中國農民銀行斗六分行        │庚○○│0000000000000?
 ├──┼──────────────┼───┼─────────────?
 │九  │臺灣中小企業銀行斗六分行    │庚○○│0000000000000?
 ├──┼──────────────┼───┼─────────────?
 │十  │中國國際商業銀行斗六分行    │庚○○│0000000000000?
 ├──┼──────────────┼───┼─────────────?
 │十一│華南商業銀行斗六分行        │庚○○│0000000000000?
 ├──┼──────────────┼───┼─────────────?
 │十二│臺灣土地銀行斗六分行        │庚○○│000000000000
 ├──┼──────────────┼───┼─────────────?
 │十三│新竹國際商業銀行            │庚○○│0000000000000
 ├──┼──────────────┼───┼─────────────?
 │十四│安泰商業銀行中壢分行        │庚○○│0000000000000?
 ├──┼──────────────┼───┼─────────────?
 │十五│慶豐商業銀行嘉義分公司      │庚○○│0000000000000?
 ├──┼──────────────┼───┼─────────────?
 │十六│日盛國際商業銀行虎尾分行    │庚○○│0000000000000?
 ├──┼──────────────┼───┼─────────────?
 │十七│台南區中小企業銀行南嘉義分行│庚○○│0000000000000
 └──┴──────────────┴───┴─────────────?
附表二
  ┌──┬────┬────────────┬───┬─────────┬
  │編號│時    間│   地  點  及  方  式   │被害人│ 被害人匯入之帳戶 │
  │    │        │                        │      │                  │
  ├──┼────┼────────────┼───┼─────────┼
  │    │        │在不詳地點以０九一二二七│      │玉山銀行斗六分行楊│
  │    │        │七四九０電話撥打給被害人│      │建新帳戶（如附表一│
  │一  │九十三年│詐稱為其友人急需借錢，致│許加欐│編號七）          │
  │    │二月四日│被害人陷於錯誤至台北市信│      │                  │
  │    │        │義路四段彰化銀行提款機匯│      │                  │
  │    │        │出四萬元。              │      │                  │
  ├──┼────┼────────────┼───┼─────────┼
  │    │        │在不詳地點以０九二八０五│      │合作金庫銀行南嘉義│
  │    │        │三五五一電話撥打給被害人│      │分行庚○○帳戶（如│
  │二  │九十三年│，詐稱為其朋友急需借錢，│戊○○│附表一編號三）    │
  │    │二月四日│致被害人陷於錯誤至郵局匯│      │                  │
  │    │        │出三萬元。              │      │                  │
  │    │        │                        │      │                  │
  ├──┼────┼────────────┼───┼─────────┼
  │    │        │在不詳地點以０九二一六四│      │合作金庫銀行南嘉義│
  │    │        │一四八三電話撥打給被害人│      │分行庚○○帳戶（如│
  │    │九十三年│，詐稱為其朋友要借錢，致│      │附表一編號三）    │
  │三  │二月四日│被害人陷於錯誤，遂請弟弟│辛○○│                  │
  │    │、五日  │鄭敏忠先後以網路匯款二次│      │                  │
  │    │        │共七萬元，二月五日再詐稱│      │                  │
  │    │        │尚須用錢，被害人再以郵局│      │                  │
  │    │        │帳戶匯出八萬元。        │      │                  │
  ├──┼────┼────────────┼───┼─────────┼
  │    │        │在不詳地點以０九二六四七│      │臺灣中小企業銀行斗│
  │    │        │五八四三電話撥打給被害人│      │六分行（如附表一編│
  │四  │九十三年│，詐稱為其同事欲借錢，致│丁○○│號九）            │
  │    │二月五日│被害人陷於錯誤至苗栗縣頭│      │                  │
  │    │        │份鎮○○路第一銀行櫃員機│      │                  │
  │    │        │匯出二萬元。            │      │                  │
  ├──┼────┼────────────┼───┼─────────┼
  │    │        │在不詳地點以０九一九四八│      │華僑商業銀行北港分│
  │    │        │三０七七電話撥打給被害人│      │行（如附表一編號一│
  │五  │九十三年│，詐稱為其朋友遭陷害缺錢│乙  ○│）                │
  │    │二月六日│用，致被害人陷於錯誤至三│      │                  │
  │    │        │重市○○○路彰化銀行轉匯│      │                  │
  │    │        │二次共十萬元    │      │                  │
  ├──┼────┼────────────┼───┼─────────┼
  │    │        │在不詳地點以０九七０一七│      │中國農民銀行斗六分│
  │    │        │一三０一電話撥打給被害人│      │行（如附表一編號八│
  │六  │九十三年│，詐稱為其在學校之班長欲│壬○○│）                │
  │    │二月十二│借錢周轉，致被害人陷於錯│      │                  │
  │    │日      │誤至中國農民銀行彰化分行│      │                  │
  │    │        │以直存方式匯出二萬元。  │      │                  │
  ├──┼────┼────────────┼───┼─────────┼
  │    │        │在不詳地點以０九二六四七│      │華南商業銀行斗六分│
  │    │        │五八八四電話撥打給被害人│      │行（如附表一編號十│
  │七  │九十三年│，詐稱為其朋友急需用錢，│己○○│一）              │
  │    │二月十三│致被害人陷於錯誤至台北市│      │                  │
  │    │日      │信陽路世華銀行提款機匯出│      │                  │
  │    │        │三萬元。                │      │                  │
  ├──┼────┼────────────┼───┼─────────┼
  │    │        │在不詳地點以０九一九四八│      │中國國際商業銀行斗│
  │    │        │二四八七電話撥打給被害人│      │六分行（如附表一編│
  │八  │九十三年│，詐稱為其朋友急需用錢，│高群瑛│號十）            │
  │    │二月十六│致被害人陷於錯誤至國泰世│      │                  │
  │    │日      │華銀行中山分行匯出七萬元│      │                  │
  │    │        │。                      │      │                  │
  ├──┼────┼────────────┼───┼─────────┼
  │    │        │在不詳地點以０九一九四八│      │中國國際商業銀行斗│
  │    │        │二六九四電話撥打給被害人│      │六分行（如附表一編│
  │    │        │，自稱為其二哥要借錢買貨│      │號十）、臺中商業銀│
  │    │        │物，致被害人陷於錯誤以提│      │行斗南分行（戶名吳│
  │    │九十三年│轉機共匯出五十八萬元。  │      │旺霖、帳號０五三一│
  │九  │二月十八│                        │甲○○│000000000│
  │    │日      │                        │      │八一）、臺灣土地銀│
  │    │        │                        │      │行虎尾分行（戶名蔡│
  │    │        │                        │      │俊田、帳號００五０│
  │    │        │                        │      │000000000│
  │    │        │                        │      │０三）            │
  ├──┼────┼────────────┼───┼─────────┼
  │    │        │在不詳地點以０九一三０一│      │臺中商業銀行營業部│
  │    │        │四九０四電話撥打給被害人│      │（如附表一編號五）│
  │十  │九十三年│，詐稱為其朋友急需用錢，│丙○○│                  │
  │    │二月二十│致被害人陷於錯誤匯出五萬│      │                  │
  │    │六日    │元。                    │      │                  │
  │    │        │                        │      ││
  └──┴────┴────────────┴───┴─────────┴
